【裁判字號】    99,交簡上,98
【裁判日期】    990810
【裁判案由】    公共危險
【裁判全文】
臺灣臺北地方法院刑事判決            99年度交簡上字第98號
上  訴  人
即  被  告    甲○○
上列上訴人因公共危險案件，不服本院簡易庭中華民國99年4月
22日99年度北交簡字第35號第一審刑事簡易判決（聲請簡易判決
處刑案號：臺灣臺北地方法院檢察署98年度偵字第27716號），
提起上訴，本院管轄之第二審合議庭判決如下：
    主  文
上訴駁回。
    事  實
一、甲○○前於民國90年間，因酒後駕車公共危險案件，經本院
    以90年北交簡字第3582號判處罰金銀元6千元確定，於91年2
    月25日執行完畢（不構成累犯）。猶不知悔改，於98年11月
    14日晚上9時起至翌（15）日凌晨2時止，在臺北市○○區○
    ○街小吃店飲酒後，明知服用酒類後反應較為遲鈍，酒後駕
    車發生車禍之危險性較高，且其於飲酒後已達不能安全駕駛
    動力交通工具之狀態，猶於酒後之98年11月15日凌晨2時許
    ，騎乘車牌號碼UEX–040號輕型機車，自上址出發，於同日
    凌晨2時43分許，行經臺北市○○區○○街330巷8弄口時，
    口時，為警攔檢，並對其施以呼氣酒精濃度測試，測得其呼
    氣酒精濃度高達每公升1.40毫克，始悉上情。
二、案經臺北市政府警察局松山分局報請臺灣臺北地方法院檢察
    署檢察官偵查後，聲請以簡易判決處刑。
    理  由
一、按被告以外之人於審判外之陳述，雖不符刑事訴訟法第159
    條之1至第159條之4之規定，而經當事人於審判程序同意作
    為證據，法院審酌該言詞陳述或書面陳述作成時之情況，認
    為適當者，亦得為證據，刑事訴訟法第159條之5第1項定有
    明文。本件檢察官、被告於本院審判程序時，就本判決所引
    用其他審判外之言詞或書面陳述，均明示同意有證據能力，
    本院審酌該具有傳聞證據性質之證據，其取得過程並無瑕疵
    ，與待證事實具有關聯性，證明力非明顯過低，以之作為證
    據係屬適當，認俱得為證據。
二、訊據上訴人即被告甲○○固坦承有上揭時、地，飲用酒類後
    騎乘機車之事實，惟辯稱：警察舉發時，我的精神狀況良好
    ，步履平穩，酒精測試單卻顯示呼氣酒精濃度達每公升1.40
    毫克，該檢測儀器欠缺精準度，而且舉發當時，警察並沒有
    依據生理平衡檢測表做檢測云云。經查：
(一)、被告於前揭時、地飲用酒類後，仍騎乘上開輕型機車，為警
    查獲後經測試其吐氣所含酒精濃度達每公升1.40毫克之事實
    ，業經被告坦承不諱，並有酒精濃度測定值紀錄表、臺北市
    政府警察局舉發違反道路交通管理事件通知單各1紙在卷可
    稽（見98偵27716卷第13、16頁）。又警方對被告進行酒精
    濃度檢測之呼氣酒精測試器（型號：RBT IV、器號：020200
    ／075510），業經濟部標準檢驗局於98年3月18日檢定合格
    ，檢定有效期限為1年，但檢定合格有效期間達1千次者，亦
    視同屆滿檢定合格有效期間，並於有效使用期間內，確實有
    以具追溯驗證過之乾式標準氣體定期查核測試，檢測結果該
    呼氣酒精測試器合於標準值一節，亦有臺北市政府警察局松
    山分局99年7月5日北市警松分刑字第0990008511號函檢附酒
    精濃度測試儀檢定合格證書及相關資料在卷足憑（見本院卷
    第24至32頁）。另依卷附呼氣酒精濃度測式紀錄其上案號欄
    記載「137」之字樣，可知本案呼氣酒精濃度測試器自檢驗
    合格後係第137次使用，並無超過上開儀器使用之次數限制
    。參以，被告亦自承其為警攔停稽查時，確已飲酒結束逾15
    分鐘以上等情，堪認警方以上揭呼氣酒精測試器測得被告呼
    氣酒精濃度達每公升1.40毫克之結果應屬準確可採。被告辯
    稱：上開酒測器有問題一節，洵無足採。
(二)、被告雖辯稱：當時並未達於不能安全駕駛之程度，且警方並
    未依法施以生理平衡測試云云。惟按刑法第185條之3規定所
    謂「不能安全駕駛」，乃抽像危險犯，並不以發生具體危險
    為必要，對於呼氣酒精濃度已達每公升0.55毫克（0.55mg/l
    ）以上，肇事率為一般正常人之10倍，認為已達不能安全駕
    車之標準，此業經法務部88年5月18日以法88檢字第001669
    號函告週知，應為絕對不能安全駕駛動力交通工具。又當人
    飲酒後，若以呼氣酒精濃度測試器測得之呼氣濃度達到每公
    升0.5毫克時（約合體內血液中酒精濃度100mg/dl），反應
    較慢，感覺減低，將影響駕駛；達到每公升0.75毫克時，思
    考與個性行為均會改變；達到每公升1.0毫克時，步態不穩
    ，噁心嘔吐，精神混惑不清晰；達到每公升1.5毫克時，說
    話不清楚，感覺喪失，視力模糊；達到每公升2.0毫克時，
    體溫與血糖均降低，肌肉控制差，甚至會導致癲癇發作；達
    到每公升3.5毫克時，則已經神智不清，反射減低，甚至呼
    吸抑制，亦業據行政院國軍退除役官兵輔導委員會臺北榮民
    總醫院以88年8月5日（88）北總內字第26868號函釋明確。
    查被告為警查獲時，所測得吐氣之酒精濃度為1.40mg∕l，
    經員警觀察結果，被告駕駛過程因酒後駕車原因，有蛇行、
    車身搖擺不定，顯然無法正常駕駛，且於查獲之過程，有意
    識模糊、注意力無法集中等情形，且於生理平衡檢測表畫圓
    圈1項，所繪圓弧線條歪曲，亦無法正常直線行走10公尺，
    有刑法第185條之3案件測試觀察紀錄表、臺北市政府警察局
    松山分局酒後駕車生理平衡檢測表各1紙附卷足憑，堪認被
    告呼氣酒精濃度高達每公升1.40毫克，在客觀上已至反應較
    慢、感覺減低及注意力無法集中，影響其駕駛行為，而達不
    能安全駕駛動力交通工具無疑。被告前開置辯，要無足採。
(三)、綜上所述，本件事證明確，被告上開犯行，堪以認定，應依
    法論科。
三、核被告所為，係犯刑法第185條之3之服用酒類不能安全駕駛
    動力交通工具而駕駛罪。原審以被告犯行明確，適用刑法第
    185條之3之規定，並審酌被告於服用酒類後，其呼氣所含酒
    精濃度達1.40mg∕l，已處於不能安全駕駛動力交通工具之
    狀態，仍貿然騎乘機車上路等情節，並參酌其犯罪之動機、
    目的、手段、所造成之危害、素行、生活狀況及智識狀度等
    一切情狀，量處有期徒刑3月，併科罰金新臺幣（下同）14
    萬5千元，並諭知有期徒刑如易科罰金，罰金如易服勞役，
    均以1千元折算1日為其折算標準，經核其認事用法均無違誤
    ，量刑亦稱妥適。被告提起上訴，猶執前詞否認犯行，均無
    足採，業如前述，復以原審科刑過重，請求從輕量處云云，
    然本件被告為警查獲時，其呼氣酒精濃度高達1.40mg /l，
    其反應較慢、感覺減低及注意力無法集中，肇事比率比一般
    未飲酒者已高出10倍以上，已如前述，然其竟仍於飲用酒後
    騎乘機車上路，對公眾生命財產安全所生危害非輕。又其駕
    車路徑，係在市區道路，危險性尤不可輕忽。參以，被告前
    已有事實欄所載之公共危險前科，有臺灣高等法院被告前案
    紀錄表在卷可按，雖不構成累犯，惟足認其猶未記取教訓，
    再犯本件犯行，且依其於警詢供述：約晚上9時許，與朋友
    一起喝酒，喝5瓶啤酒和一些威士忌，直到早上約2時離開等
    語，足徵其於駕車前，確實飲用大量酒類，顯係心存僥倖心
    態而酒後駕車，原審綜合上情，量處被告有期徒刑3月，併
    科罰金14萬5千元，堪認適當。又關於易科罰金、易服勞役
    之折算標準，依第41條第1項前段、刑法第42條第3項前段規
    定，最高為3千元折算1日，最低為1千元折算1日，原審諭知
    以1千元折算1日，顯然亦已斟酌全盤情節。綜此而論，自難
    認原審量刑失當，有應予撤銷而改判較輕之刑之理由。從而
    ，本件被告上訴為無理由，應予駁回。
據上論斷，應依刑事訴訟法第455條之1第1項、第3項、第368條
、第364條，判決如主文。
本案經檢察官郭騰月到庭執行職務。
中    華    民    國    99    年    8     月    10    日
                  交通法庭  審判長法  官  吳冠霆
                                  法  官  陳琪媛
                                  法  官  李殷君
以上正本證明與原本無異。
本件不得上訴。
                                  書記官  殷玉芬
中    華    民    國    99    年    8     月    12    日
附錄本判決論罪科刑法條全文：
中華民國刑法第185條之3
服用毒品、麻醉藥品、酒類或其他相類之物，不能安全駕駛動力
交通工具而駕駛者，處1年以下有期徒刑、拘役或科或併科15萬
元以下罰金。

司法院資訊處製作；財團法人民間司法改革基金會備份。
